臺灣新竹地方法院刑事判決
110年度訴字第321號
公  訴  人  臺灣新竹地方檢察署檢察官
被      告  陳庭翊


上列被告因偽造文書案件，經檢察官聲請簡易判決處刑（108年
度偵字第2071號），本院認不應以簡易判決處刑（109年度竹簡
字第1037號），改依通常程序審理，判決如下：
    主    文
陳庭翊犯行使偽造私文書罪，處有期徒刑參月，如易科罰金，以
新臺幣壹仟元折算壹日。
偽造之「陳庭翔」署名及指印各壹枚均沒收。 
　　犯罪事實
一、陳庭翊與余麒佑間為處理不詳之債務，於民國106年11月20
    日某時許，相約在余麒佑位在臺北市○○區○○○路0段0號3樓之
    2辦公室，陳庭翊明知余麒佑要求其簽署之還款協議書，內
    容足以表彰陳庭翊與不詳債權人間有金錢債務關係，陳庭翊
    承諾按月攤還款項之私文書功能（下稱系爭協議書），竟基
    於行使偽造私文書之犯意，仍在系爭協議書抬頭上債務人欄
    位偽簽「陳庭翔」之署名1枚及按捺指印1 枚，再將系爭協
    議書交付給余麒佑而行使之，足生損害於「陳庭翔」、余麒
    佑及私文書之公共信用。嗣因陳庭翊未依系爭協議書內容履
    行，且避不見面，余麒佑始悉上情。
二、案經余麒佑告訴臺灣新竹地方檢察署檢察官偵查後聲請簡易
    判決處刑。
    理    由
壹、程序方面
    本判決所引用被告陳庭翊以外之人於審判外之陳述，檢察官
    、被告於本院準備程序時並未爭執證據能力，且均未於言詞
    辯論終結前聲明異議（見訴卷第58至59、77至83頁）。本院
    審酌上開證據資料作成時之情況，尚無違法不當及證明力明
    顯過低之瑕疵，亦認為以之作為證據應屬適當，依刑事訴訟
    法第159條之5規定，有證據能力。至本院以下所引用非供述
    證據部分，並無證據證明係公務員違背法定程序所取得，是
    依刑事訴訟法第158條之4規定反面解釋，即具證據能力。
貳、實體方面
一、訊據被告固坦認於上開時、地在系爭協議書上偽簽「陳庭翔
    」後，持之交付告訴人余麒佑等情，惟矢口否認有何行使偽
    造私文書犯行，並辯稱：我沒有在系爭協議書上簽名，告訴
    人就不讓我離開，我簽名時意思不自由等語。經查：
　㈠被告坦認部分事實，業據證人即告訴人於偵查中指證明確（
    見他卷第14至17頁），並有系爭協議書1紙為證（見他卷第7
    頁），是此部分事實，首堪認定。
　㈡細繹系爭協議書內容：「債權人：（空）。債務人：『陳庭翔
    』。中華民國106年11月14日債務人『陳庭翔』因挪用公司公款
    新臺幣（下同）200萬元整，經債務人『陳庭翔』與公司協商
    後，公司目前保留一切的法律追訴責任。協議內容為債務人
    願意以每月10日攤還10萬元整，如有違反逾期未還之情事，
    本公司將直接委任律師提起詐欺、侵占之民事與刑事之告訴
    。」，足以表彰被告與不詳債權人間有金錢債務關係，被告
    承諾按月攤還款項之私文書功能，而被告於偽簽「陳庭翔」
    之署名及按捺指印時，已看見該文字內容一情，業據其於本
    院審理時供述明確（見竹簡卷第41頁、訴卷第81頁），卻仍
    於債務人欄位偽簽「陳庭翔」及按捺指印，足見被告確有行
    使偽造私文書之主觀故意及客觀犯行。
　㈢被告固以前詞置辯，惟為告訴人於本院審理時到庭否認使用
    不法手段逼迫被告簽署系爭協議書（見訴卷第60頁），而被
    告對於告訴人現場對其如何言語或動作，致其心生畏懼等節
    ，含糊其詞或稱不記得（見訴卷第80至81頁），自難遽認被
    告當時已有意思不自由情形，又意思不自由與偽簽「陳庭翔
    」之署押應無必然關係，亦無證據足認告訴人要求被告偽簽
    他人署押，核被告所辯，難阻卻其違法或構成免責事由。
　㈣從而，本案事證明確，被告所涉行使偽造私文書犯行，堪以
    認定，應依法論科。
二、論罪科刑：
  ㈠核被告所為，係犯刑法第216條、第210條之行使偽造私文書
    罪。被告偽造「陳庭翔」之署押以偽造私文書並進而行使，
    其偽造署押屬於偽造私文書之部分行為，而偽造私文書之低
    度行為，復為行使偽造私文書之高度行為所吸收，不另論罪
    。
　㈡爰以行為人責任為基礎，審酌被告明知系爭協議書具表彰一
    定法律關係之文書功能，於告訴人要求其簽署時，竟偽簽「
    陳庭翔」之署押後，交付告訴人收執，影響私文書之公共信
    用，所為實屬不該，且於偵查中及本院審理時自始否認犯罪
    之態度，難認於偵審程序中體悟在私文書上偽簽他人署押行
    為之不法性。告訴人主張被告本案所為造成財產損失，請求
    從重量刑等語（見訴卷第83頁）。兼衡被告於本院審理時自
    陳大學肄業之智識程度，未婚，無小孩，從事賣衣服工作，
    平均月入10萬元之家庭經濟狀況等一切情狀，量處如主文所
    示之刑，並諭知易科罰金之折算標準。
三、沒收： 
    系爭協議書抬頭上債務人欄位偽簽「陳庭翔」之署名1枚及
    按捺指印1 枚，爰依刑法第219 條規定宣告沒收。至該協議
    書內所書之人名及指印， 僅用以為當事人或他人之識別，
    而構成契約內容之一部分，且所書之該姓名並非以簽名之意
    思而簽署，即不能認係署押，自無依前開規定予以宣告沒收
    之餘地（最高法院89年度台上字第7045號判決同此見解），
    附此敘明。
據上論斷，應依刑事訴訟法第452條、第299條第1項前段，判決
如主文。
本案經檢察官蔡宜臻聲請以簡易判決處刑，檢察官高上茹、陳亭
宇到庭執行職務。
中　　華　　民　　國　　110 　年　　12　　月　　30　　日
                  刑事第一庭  審判長法  官  楊麗文  
　
                                    法  官  楊惠芬
　
                                    法  官  王凱平
以上正本證明與原本無異。
如不服本判決應於收受本判決後20日內向本院提出上訴書狀，上
訴書狀應敘述具體理由。上訴書狀未敘述上訴理由者，應於上訴
期間屆滿後20日內補提理由書狀於本院（均須按他造當事人之人
數附繕本）「切勿逕送上級法院」。
中　　華　　民　　國　　110 　年　　12　　月　　30　　日
                                    書記官  鍾佩芳
附錄本案論罪科刑法條：　
刑法第210條
偽造、變造私文書，足以生損害於公眾或他人者，處5年以下有
期徒刑。

刑法第216條
行使第210條至第215條之文書者，依偽造、變造文書或登載不實
事項或使登載不實事項之規定處斷。